【裁判字號】    99,交聲,599
【裁判日期】    990529
【裁判案由】    違反道路交通管理處罰條例聲明異議
【裁判全文】
臺灣桃園地方法院交通事件裁定         99年度交聲字第599號
原處分機關  交通部公路總局新竹區監理所
異  議  人
即受處分人  甲○○
上列受處分人因違反道路交通管理處罰條例案件，對於交通部公
路總局新竹區監理所中壢監理站民國99年4 月16日所為之處分（
原處分案號：壢監裁字第裁53─DB0000000 號) ，聲明異議，本
院裁定如下：
    主  文
原處分撤銷。
甲○○汽車駕駛人駕駛大貨車，駕駛執照業經註銷仍駕車，處罰
鍰新臺幣陸萬元，扣繳其職業大貨車駕駛執照，並記車牌號碼六
四五─ＴＪ號自用大貨車違規紀錄壹次。
    理  由
一、原處分意旨略以：異議人即受處分人甲○○於其駕駛執照遭
    註銷期間，於民國98年11月24日上午11時10分許，駕駛車牌
    號碼645 ─TJ號自用大貨車，在桃園縣平鎮市○○路○段
    220 號前，經桃園縣政府警察局平鎮分局警員，認有「駕駛
    執照經註銷仍駕駛大貨車」之違規事由，遂掣製舉發違反道
    路交通管理事件通知單（單號DB0000000 號）舉發，原處分
    機關依道路交通管理處罰條例第21條之1 第1 項第5 款之規
    定，裁處受處分人罰鍰新臺幣（下同）60,000元，並扣繳駕
    駛執照等語。
二、異議意旨略以：異議人甲○○前於97年6 月22日，因酒後騎
    乘HTP ─706 重型機車，為警攔查掣單舉發違規，經裁決機
    關以53─DB0000000 號裁決書裁處罰鍰並吊扣異議人領有之
    職業大貨車駕駛執照1 年。然異議人既係騎乘重型機車違規
    ，裁決機關即應僅吊扣異議人所持之重型機車駕駛執照，不
    應吊扣其所持職業大貨車駕駛執照。且異議人因同一酒後駕
    車行為，為本院於97年7 月8 日以97年度壢交簡字第2128號
    判決判處拘役50日，並諭知以2,000 元折算1 日之易科罰金
    之折算標準確定，於97年9 月17日異議人亦已繳納易科罰金
    執行完畢，是異議人既已受刑事處罰，基於一事不再理原則
    ，當無須再受吊扣駕駛執照之行政處罰。異議人雖因遺忘至
    未向裁決機關查詢受53─DB0000000 號裁決書裁決乙事，然
    本件異議人所持之職業大貨車駕駛執照本不應受吊扣，異議
    人於95年6 月15日駕駛自用大貨車上路，並無違規，為此聲
    明異議云云。
三、按「汽車駕駛人駕駛聯結車、大客車、大貨車，有下列情形
    之一者，汽車所有人及駕駛人各處新臺幣四萬元以上八萬元
    以下罰鍰，並當場禁止其駕駛：一、未領有駕駛執照駕車。
    二、領有機器腳踏車駕駛執照駕車。三、領有小型車駕駛執
    照駕車。四、領有大貨車駕駛執照，駕駛大客車、聯結車或
    持大客車駕駛執照，駕駛聯結車。五、駕駛執照業經吊銷、
    註銷仍駕車。六、使用偽造、變造或矇領之駕駛執照駕車。
    七、駕駛執照吊扣期間駕車。前項第五款、第六款之駕駛執
    照，均應扣繳之；第七款並吊銷其駕駛執照。違反第一項情
    形，並記該汽車違規紀錄一次。」道路交通管理處罰條例第
    21條之1 第1 項至第3 項分別定有明文。
四、本院之判斷：
  (一)異議人原領有職業大貨車駕駛執照，前於97年6 月22日凌晨
    0 時30分許，因酒後騎乘HTP ─706 重型機車，為警攔查，
    掣製DB0000000 號舉發違反道路交通管理事件通知單舉發，
    經裁決機關交通部公路總局新竹區監理所於98年4 月29日以
    壢監裁字第裁53─DB0000000 號裁決書裁處罰鍰45,000元，
    並吊扣駕駛執照12個月，嗣該53─DB0000000 號裁決書於98
    年5 月6 日送達，其於法定期間未聲明異議而告確定。另異
    議人因同一酒後駕車行為，為本院於97年7 月8 日以97年度
    壢交簡字第2128號刑事簡易判決判處拘役50日，並諭知以
    2,000 元折算1 日之易科罰金之折算標準確定，異議人於97
    年9 月17日繳納易科罰金執行完畢。異議人未依53─DB0000
    000 號裁決書所命於98年6 月13日前繳送駕駛執照，其職業
    大貨車駕駛執照遂於98年6 月14日遭逕行註銷。異議人本件
    於98年11月24日上午11時10分許，駕駛車牌號碼645 ─TJ號
    自用大貨車，在桃園縣平鎮市○○路○段220 號前，經桃園
    縣政府警察局平鎮分局警員，認有「駕駛執照經註銷仍駕駛
    大貨車」之違規事由，遂掣製舉發違反道路交通管理事件通
    知單（DB0000000 號）舉發，並經原處分機關於99年4 月16
    日以壢監裁字第裁53─DB0000000 號裁決書裁處等情，為異
    議人自承無誤，復有本院97年7 月8 日97年度壢交簡字第
    2128號刑事簡易判決、交通部公路總局新竹區監理所分別於
    98年4 月29日所為之壢監裁字第裁53─DB0000000 號裁決書
    、於99年4 月16日所為之壢監裁字第裁53─DB0000000 裁決
    書、新竹區監理所中壢監理站送達證書、臺灣桃園地方法院
    檢察署檢察官自行收納款項收據、桃園縣政府警察局舉發違
    反道路交通管理事件通知單、車牌號碼645 ─TJ號自用大貨
    車汽車車籍查詢暨異議人之機、汽車駕照基本資料、臺灣高
    等地方法院被告前案紀錄表各1 份在卷可稽（本院卷第12頁
    至第17頁、第25頁、第32頁至第35頁），前開事實首堪認定
    。
  (二)異議人雖以前開情詞置辯。然異議人前所為酒後駕車違規行
    為，業經裁決機關交通部公路總局新竹區監理所以53─DB00
    00000 號裁決書裁決吊扣12個月，該裁決書經合法送達予異
    議人，未經異議人於法定期間聲明異議而告確定。該裁決書
    處罰主文欄更已明揭：「吊扣駕駛執照12個月」、「98年6
    月13日前未繳納罰緩與繳送駕駛執照者，自98年6 月14日起
    罰鍰依法移送強制執行，並逕行註銷駕駛執照」，而異議人
    迭於81年5 月11日、90年1 月5 日、93年9 月24日取得小客
    車普通駕駛執照、普通大貨車駕駛執照、職業大貨車駕駛執
    照，有異議人之汽車駕照基本資料查詢結果在卷可參（本院
    卷第32頁背面），按道路交通安全規則第61條第1 項規定：
    「汽車駕駛人取得高一級車類之駕駛資格者，應換發駕駛執
    照，並准其駕駛較低級車類之車輛，其規定如左：一、已領
    有聯結車駕駛執照者，得駕駛大客車、大貨車、代用大客車
    、大客貨兩用車、曳引車、小型車、輕型機器腳踏車」，是
    異議人所持之駕駛執照，當為其迭次取得最高一級之職業大
    貨車駕駛執照。異議人未於98年6 月13日以前繳送其所持之
    職業大貨車駕駛執照，其職業大貨車駕駛執照遂於98年6 月
    14日為主管機關逕行註銷，此亦有前揭汽車駕照基本資料查
    詢結果在卷可參。此情因前開53─DB0000000 號裁決書已合
    法送達異議人並於裁決書處罰主文欄揭示之，自為異議人得
    以預見者，乃異議人未對該裁決書聲明異議，於裁決確定後
    亦未遵期繳送其所持之職業大貨車駕駛執照，更於駕駛執照
    遭註銷期間，執意駕駛自用大貨車上路，已然違反道路交通
    管理處罰條例。倘異議人不服其前因酒後駕車案件為裁決機
    關裁處吊扣職業大貨車駕駛執照之處分，或認有違一事不二
    罰原則，或認有其他違法不當，依法於53─DB0000000 號裁
    決書作成後自得於法定異議期間內向本院聲明異議，異議人
    捨此不為，自屬可受非難，且應受53─DB0000000 號裁決書
    吊扣駕駛執照12個月之確定裁決內容拘束，異議人於職業大
    貨車駕駛執照經註銷期間，恣意駕車上路，遂有道路交通管
    理處罰條例第21條之1 第1 項第5 款所規定之違規事由無誤
    。要難以對本件裁決書聲明異議之手段，對前已告確定之53
    ─DB0000000 號裁決書之適法性，再事質疑，俾免動搖原已
    告確定之法律狀態，有違法安定性原則。是異議人所辯前情
    ，於法無憑，尚難據以為有利之認定。
五、綜上所述，受處分人於前開時、地於駕駛執照經註銷期間內
    ，仍駕駛大貨車之違規行為，應堪認定，原處分機關依道路
    交通管理處罰條例第21條之1 第1 項之規定，裁處異議人罰
    鍰60,000元，並扣繳其駕駛執照，尚非無據。然依前揭道路
    交通管理處罰條例，原處分機關漏未依同條第3 項之規定並
    記異議人所駕駛之車牌號碼645 ─TJ號自用大貨車違規記錄
    1 次，尚有違誤。從而，本件異議雖無理由，惟原處分既有
    前述瑕疵，應由本院將原處分撤銷，自為裁罰如主文所示，
    以資適法。
據上論斷，應依道路交通管理處罰條例第87條第2 項、道路交通
案件處理辦法第20條前段，裁定如主文。
中    華    民    國    99    年    5     月    29    日
                  交通法庭    法  官  吳宗航
以上正本證明與原本無異。
如不服本裁定，應於裁定送達後5 日內向本院提出抗告狀。
                              書記官  鄭乃甄
中    華    民    國    99    年    6     月    2     日

司法院資訊處製作；財團法人民間司法改革基金會備份。
